臺灣高等法院高雄分院刑事判決
111年度金上訴字第116號
上  訴  人  臺灣橋頭地方檢察署檢察官
被      告  梁峻銘



上列上訴人因被告涉犯洗錢防制法等案件，不服臺灣橋頭地方法
院110年度金訴字第118號，中華民國111年2月25日第一審判決（
起訴案號：臺灣橋頭地方檢察署110年度偵字第3039號、110年度
偵字第5010號），提起上訴，本院判決如下：
    主  文
上訴駁回。
   事實及理由
一、經本院審理結果，認第一審判決對被告梁峻銘（下稱被告）
    為無罪之諭知，所為論斷核無不當，應予維持，除補充以下
    論述外，其餘引用第一審判決書記載之證據及理由（如附件
    ）。
二、檢察官上訴意旨略以：原審針對類似個案，判決有罪者如11
    0年度金訴字第99、105、150號、110年度簡上字第173、191
    號等等，判決無罪者如109年度金訴字第33號、110年度金訴
    字第74、76號，觀諸其判決有罪或無罪之癥結，顯係在於被
    告能否提出與對方完整之LINE對話紀錄，不管雙方之對話紀
    錄如何荒謬，祇要有完整的對話紀錄即予以採信，否則就不
    予採信。殊不知詐騙集團為逃避訴追，其犯罪手法業已升級
    ，皆與提供帳戶或車手等人，授予教戰守則，凡遇追訴臨訟
    之時，即行提出完整之對話紀錄，塑造本身亦係被害人，用
    以取信。惟不論雙方之對話紀錄是否完整，對方仍屬於虛幻
    之網路幽靈本質，並無差別。被告與真實姓名年籍資料均不
    詳之人，素未謀面，毫無信任關係，僅係為達自身目的，猶
    出於僥倖心理，任人唆使差遣，而就對方所稱帳戶用途之真
    偽、適法性均漠不關心，事後再作無辜狀，原審濫情，遽予
    採信，恐成助長犯罪猖獗之幫兇，其認事用法顯有違經驗法
    則，尚嫌率斷。
三、經查原判決就被告所為何以不成立洗錢防制法第2 條第2 款
    而犯同法第14條第1 項洗錢罪、刑法第339 條第1 項詐欺取
    財罪等罪之理由，業已論述明確，檢察官上訴意旨並未具體
    指摘原判決認事用法何處違誤，並提出新證據以供調查，徒
    以「對方屬虛幻之網路幽靈本質，被告出於僥倖心理，任人
    唆使差遣，事後再作無辜狀」為上訴理由，尚難遽採。
四、公訴檢察官論告時主張:被告雖然辯稱他也是被騙，當時因
    為他上網購買衣服，有人打電話給他說他誤刷會被扣款12筆
    而擔心，因而配合對方提供他的金融帳戶，並且到提款機提
    款，之後再幫對方購買遊戲點數，再將遊戲點數號碼告訴對
    方，讓對方可以領取遊戲點數，事實上被告說擔心誤刷被扣
    款，但他存摺裡面根本沒有存款，怎麼有可能擔心他誤刷而
    被扣款，另外他也講說他領款的時候很擔心，所以他有錄音
    ，他們在過程中總共通話有94分鐘之久，這過程中他沒有懷
    疑對方是詐騙集團嗎？且他領款的時候帳戶裡頭顯然沒有多
    餘款項，他會不知道嗎？再說他有刷卡、有買衣服的紀錄都
    沒有提出，他跟警方說他跟對方有錄音，要提供給警方，但
    我跟警方聯繫後，警方說被告沒有將通話內容錄音紀錄交給
    警方，他說擔心被扣款就需要幫對方領款、提供帳戶給對方
    、幫對方買點數嗎？這不是違反被扣款的程序？被告辯解是
    天馬行空，與事實、真相顯然不合邏輯，被告辯解不足採信
    云云。經查:
（一）被告銀行帳戶內縱然實際上沒有錢，但仍可能因無法清償
      本筆債務而遭訴訟，或一旦有錢存入銀行時，反遭扣款，
      造成金錢損失，其因此感到擔憂，並非無據，檢察官認「
      存摺裡面根本沒有存款，怎麼有可能擔心」云云，顯有誤
      會。
（二）另檢察官主張「被告與詐騙集團成員在過程中總共通話有
      94分鐘之久，他沒有懷疑對方是詐騙集團嗎」，此部分業
      經原判決於理由欄三、㈡論述被告未懷疑對方是詐騙集團
      之理由，原判決論述尚屬合於經驗論理法則，爰不再贅述
      。
（三）被告刷卡購買衣服時，既尚未接到詐騙集團來電，而一般
      人購物狀況，未必會留下資料，若強求其知悉遭詐騙後，
      必能取得之前購物紀錄，顯係事後諸葛，強人所難。
（四）被告已提出其與詐騙集團間對話之錄音檔給警方，業據其
      於警詢中陳述明確（見警二卷第9頁），當可信其陳述乃
      真正，檢察官既主張「我跟警方聯繫後，警方說被告沒有
      將通話內容錄音紀錄交給警方」，即應就此節舉證以實其
      說，其於本院論告時並未提出相關不利被告之事證，即難
      憑採。
是檢察官之論告，尚不足作為推論被告涉犯洗錢防制法第2 條第
2 款而犯同法第14條第1 項洗錢罪、刑法第339 條第1 項詐欺取
財罪之理由，堪以認定。　　　　　
五、原審以不能證明被告涉犯洗錢防制法第2 條第2 款而犯同法
    第14條第1 項洗錢罪、刑法第339 條第1 項詐欺取財罪，而
    為被告無罪之諭知，核無違誤；檢察官上訴意旨，猶執前詞
    ，指摘原判決不當，為無理由，應予駁回。
六、被告經本院合法傳喚，無正當理由未於本院審判期日到庭，
    此有本院送達證書及刑事報到單、臺灣高等法院在監在押全
    國紀錄表在卷可憑，爰依刑事訴訟法第371 條之規定，不待
    其陳述，逕行判決。
據上論結，應依刑事訴訟法第368條 、第373 條、第371 條，判
決如主文。
本案經檢察官陳俊宏提起公訴，檢察官陳登燦提起上訴，檢察官
何景東到庭執行職務。
中　　華　　民　　國　　111 　年　　6 　　月　　30　 日                    刑事第七庭    審判長法  官　李璧君
                                      法  官　葉文博
                                      法  官　石家禎
以上正本證明與原本無異。　　　　　　　　　　　　　　　　
檢察官如不服本判決，如認有刑事妥速審判法第9 條之理由，應
於判決送達後20日內向本院提出上訴狀，其未敘述理由者並應於
提出上訴狀後20日內向本院補提理由書（應附繕本）。
中　　華　　民　　國　　111 　年　　6 　　月　　30　　日
                                      書記官　楊馥華
附錄刑事妥速審判法第9 條：
除前條情形外，第二審法院維持第一審所為無罪判決，提起上訴
之理由，以下列事項為限：
  一、判決所適用之法令牴觸憲法。
  二、判決違背司法院解釋。
  三、判決違背判例。
刑事訴訟法第377 條至第379 條、第393 條第1 款規定，於前項
案件之審理，不適用之。
【附件】
臺灣橋頭地方法院刑事判決
                                    110年度金訴字第118號
公　訴　人　臺灣橋頭地方檢察署檢察官
被　　　告　梁峻銘　
上列被告因洗錢防制法等案件，經檢察官提起公訴（110 年度偵
字第3039號、110 年度偵字第5010號），本院判決如下：
    主  文
梁峻銘無罪。
    理  由
一、公訴意旨略以：被告梁峻銘能預見一般人取得他人金融帳戶
    之目的，常利用作為財產犯罪工具之用，且一旦將被害人匯
    入之款項以現金提領後，將形成資金斷點，致使取得贓款及
    掩飾犯行不易遭人追查，竟仍基於詐欺取財及洗錢之不確定
    故意，於民國109 年10月15日前某時許，將其所申辦之郵局
    帳號00000000000000號帳戶提供予真實姓名年籍不詳之詐欺
    集團成員使用。嗣該詐欺集團成員取得上開帳戶後，復意圖
    為自己不法之所有，基於詐欺取財之犯意，於109 年10月15
    日17時許，致電李栢菻，佯裝係FB賣家，誆稱：可升等其為
    高級會員，惟需按月扣款，如欲取消須依指示辦理云云，致
    李栢菻陷於錯誤，於同日20時39分許匯款新臺幣（下同）29
    ,985元至上開帳戶內，被告梁峻銘旋即依照該詐欺集團成員
    之指示，於同日20時40分、20時42分許，在高雄市○○區○○路
    00號統一超商龍肚門市自動提款機，自上開帳戶提領20,000
    元、10,000元後，在該門市購買智冠科技股份有限公司( 下
    稱智冠公司) MY CARD 遊戲點數5 筆( 共計25,000元) ，再
    至高雄市○○區○○路0 號統一超商興壇門市購買價值5,000 元
    智冠公司MY CARD 遊戲點數1 筆，並將該6 筆遊戲點數序號
    代碼提供予該詐欺集團成員收取等語，因認被告涉嫌違反洗
    錢防制法第2 條第2 款而犯同法第14條第1 項之洗錢罪、刑
    法第339 條第1 項之詐欺取財罪等罪嫌。
二、次按犯罪事實應依證據認定之，無證據不得認定犯罪事實；
    不能證明被告犯罪者，應諭知無罪之判決，刑事訴訟法第15
    4 條第2 項、第301 條第1 項分別定有明文。又認定不利於
    被告之事實，須依積極證據，苟積極證據不足為不利於被告
    事實之認定時，即應為有利於被告之認定，更不必有何有利
    之證據；認定犯罪事實所憑之證據，雖不以直接證據為限，
    間接證據亦包括在內，然而無論直接或間接證據，其為訴訟
    上之證明，須於通常一般之人均不致有所懷疑，而得確信為
    真實之程度者，始得據為有罪之認定，若其關於被告是否犯
    罪之證明未能達此程度，而有合理性懷疑之存在，致使無從
    形成有罪之確信，根據「罪證有疑，利於被告」之證據法則
    ，即不得遽為不利於被告之認定。另按事實之認定，應憑證
    據，如未能發現相當證據，或證據不足以證明，自不能以推
    測或擬制之方法，以為裁判之基礎。再刑事訴訟法第161 條
    第1 項規定：檢察官就被告犯罪事實，應負舉證責任，並指
    出證明之方法。因此，檢察官對於起訴之犯罪事實，應負提
    出證據及說服之實質舉證責任。倘其所提出之證據，不足為
    被告有罪之積極證明，或其指出證明之方法，無從說服法院
    以形成被告有罪之心證，基於無罪推定之原則，自應為被告
    無罪判決之諭知（最高法院30年上字第816 號、76年台上字
    第4986號、40年台上字第86號、92年台上字128 號判例意旨
    參照）。
三、公訴意旨認被告梁峻銘涉有上開犯嫌，無非係以被告梁峻銘
    於警詢、偵查中之供述、告訴人李栢菻於警詢中之指訴、告
    訴人之土地銀行自動櫃員機交易明細表1 紙、內政部警政署
    反詐騙諮詢專線紀錄表、受理詐騙帳戶通報警示簡便格式表
    、受理刑事報案三聯單、被告帳戶開戶基本資料及交易明細
    清單、監視器錄影翻拍照片與通聯調閱查詢單等為其主要論
    據。訊據被告梁峻銘固不否認有提供其所申辦上開帳戶之帳
    號予姓名年籍不詳之人，並在上開時地依該人之指示，提領
    上開帳戶內告訴人所匯款項，再依指示購買遊戲點數等事實
    ，惟堅詞否認有何公訴意旨所指之犯行，辯稱：我也是被騙
    ，當日19時14分我接獲00-00000000 號電話，跟我說我在網
    路上買衣服誤刷12筆，要1 萬多元，我怕他們從我帳戶內扣
    錢，所以我積極配合他，依他指示提供郵局金融卡背面的服
    務電話號碼及郵局帳號給他，後來00-000000000的電話來電
    說要教我解除分期付款設定，我都照指示作，對方跟我說這
    是防止我被扣錢的程序等語（警卷第6 頁至第7 頁；審金訴
    卷第33頁至第35頁；金訴卷第34頁至第35頁）。經查：
  ㈠上開不爭執事項，業據被告於警詢、偵訊與本院審理時均供
    承不諱（警二卷第5 頁至第8 頁；偵一卷第23頁至第24頁、
    139 頁至第144 頁；審金訴卷第33頁至第35頁；金訴卷第32
    頁至第35頁、第98頁至第99頁），與告訴人李栢菻於警詢中
    之證述（警一卷第9 頁至第11頁）大致相符，並有告訴人李
    栢菻提供之土地銀行自動櫃員機交易明細（警二卷第15頁）
    、購買遊戲點數憑證（警二卷第19頁至第20頁）、監視器錄
    影畫面翻拍照片（警二卷第9 頁、第21頁至第25頁）、被告
    上開帳戶客戶基本資料及交易明細（警二卷第31頁至第35頁
    ）等在卷可資參照，此部分事實，應可認定。
  ㈡被告於案發當日19時14分許、19時45分許、20時34分許接獲
    「000000000 」、「0000000000」之來電等事實，有被告所
    持用0000000000號通聯調閱查詢單在卷可稽（警二卷第29頁
    至第30頁）。又「00-000000000」、「00-00000000 」號電
    話，經查詢後結果分別查無基本資料，以及自104 年9 月24
    日即已停用之事實，復有中華電信資料查詢結果（金訴卷第
    15頁）可參。是被告所辯於案發當日確實先後接獲來電顯示
    00-00000000 號、00000000000 號電話等語應屬可採；又該
    等電話經查詢後，復有如上所述之情形，參酌近來詐欺集團
    以各種方式或技術例如海外來電喬裝、二類電信、節費電話
    、節費器（DMT ）、網際協議通話技術（Voic eover IP ,V
    oIP) 、多重轉接號碼等，偽裝或竄改發話號碼以取信他人
    ，遂行詐欺犯行所在多有，是被告所接獲之來電，顯係業經
    詐騙集團竄改之電話號碼，是辯稱其接獲詐騙集團之來電，
    亦應屬可採。
  ㈢中華郵政股份有限公司（下簡稱中華郵政公司）政儲金金融
    卡背面之登載略以：本金融卡遺失或被竊時，請儘速向任一
    郵局辦理掛失及申請補發或終止使用手續，亦可利用24小時
    客戶服務專線辦理掛失：0000000000，手機請改撥付費電話
    ：0000000000等語，有中華郵政公司高雄郵局110 年11月17
    日高營字第1109510602號函、中華郵政股份有限公司儲匯處
    110 年11月25日處儲字第1101011635號函及金融卡樣張影本
    在卷可參（金訴卷第55頁至第73頁）。是被告所接獲「0000
    000000」之來電，與中華郵政金融卡背後所載24小時手機付
    費服務專線大致相符，其於提供金融卡背面服務電話給對方
    後，即再行接獲00000000000 號之來電，誤認該電話確實係
    中華郵政客服人員之來電，因而陷於錯誤而依照對方之指示
    為操作提款機提領款項等行為，尚難認其行為時，主觀上有
    詐欺取財及洗錢之不確定故意。
  ㈣再者，被告於案發當日19時14分許接獲「000000000 」之來
    電通話共計545 秒（換算約9 分鐘），再於同日19時45分許
    、20時34分許分別接獲「0000000000」之來電，通話時間分
    別為2930秒（換算約33分鐘）、3166秒（換算約52分鐘）等
    事實，有上開被告所持用0000000000號通聯調閱查詢單在卷
    可稽。又被告於案發當日前往統一超商龍肚門市領款，係以
    以持用手機講話之樣貌進入該超商，並自皮夾內取出金融卡
    、操作提款機乃至於領款等過程，自始自終均持用手機講電
    話等事實，有上開監視器錄影畫面翻拍照片與本院110 年10
    月28日勘驗筆錄（金訴卷P33-34）在卷可參。是被告如係於
    知悉內情之情況下提供帳戶依指示領款，或主觀已有詐欺取
    財、洗錢之不確定故意而提供帳戶並提領款項，衡情，本案
    詐騙集團只需下達提款金額及提款後之處置方式等簡單指令
    即可，自無須在被告提領款項之過程不斷以電話與被告保持
    聯繫，亦無須大費周章以竄改之電話號碼與被告對話長達約
    94分鐘之久而橫生枝節；且其等通話時間非短，被告所經歷
    、呈現之情況，實與一般遭詐騙集團所騙之被害人，持用電
    話與接受詐騙集團指令操作提款機之情境雷同，堪認被告所
    辯係遭騙始為上開提供帳號、領款與購買點數等行為可採。
  ㈤又近年來我國詐騙案件層出不窮，詐騙集團利用他人帳戶收
    受詐騙款項，及經由車手提領、轉交詐騙款項而從事犯罪，
    一再經大眾傳播媒體報導，雖屬眾所周知之事，具一般智識
    能力及生活經驗之人，當知避免提供自己帳戶給他人使用，
    亦不可隨意為他人提領、交付不明款項，以免參與詐騙集團
    所為犯行。然個別被告遭遇情形不同，是否能藉由上述常識
    ，意識到自己提供帳戶或提領、交付款項的行為，將可能涉
    及詐騙犯行，仍然與個人的智識能力、生活經驗、及詐騙集
    團成員所使用手法、圈套鋪排之細膩程度是否易使人受騙上
    當等因素相關，實在無法均等同視之。而被告所述其涉入本
    案的過程，詐騙集團成員係以竄改過中華郵政服務專線電話
    致電被告，再參酌被告領款過程手機持續保持通話，以及通
    話時間非短等情，顯見該詐騙集團以竄改電話號碼與長時間
    說服取信等手段，已使被告相信其等所設計之情節，而在不
    知情之狀況下，淪為詐騙集團之犯罪工具，是公訴意旨以上
    開週知之情，即遽推論被告主觀上有詐欺取財與洗錢之不確
    定故意，於本案情節尚無足採。
  ㈥綜上所述，本件依檢察官提出之證據，既僅能證明被告有提
    供上開帳戶帳號予他人，該等帳戶嗣並經詐欺集團用以詐騙
    告訴人匯入款項，且被告確有提領該等款項再購買點數等情
    ，然尚不足認定被告主觀上有犯詐欺取財、洗錢之不確定故
    意，被告之犯行，未達於通常一般之人均不致有所懷疑，而
    得確信其為真實之程度者，依照前揭說明，自應對被告為無
    罪之諭知。
據上論斷，應依刑事訴訟法第301條第1項，判決如主文。
本案經檢察官陳俊宏提起公訴訴，檢察官陳登燦到庭執行職務。
中　　華　　民　　國　 111　　年　　2 　　月　　25　　日
                  刑事第一庭    審判長法　官  楊智守
                                      法　官  王奕華
                                      法　官  陳狄建
以上正本證明與原本無異。
如不服本判決應於收受送達後20日內向本院提出上訴書狀，並應
敘述具體理由；如未敘述上訴理由者，應於上訴期間屆滿後20日
內向本院補提理由書（均須按他造當事人之人數附繕本）「切勿
逕送上級法院」。
中　　華　　民　　國　 111　　年　　2 　　月　　25　　日
                                      書記官  謝怡貞